【裁判字號】    98,交聲,24
【裁判日期】    980518
【裁判案由】    違反道路交通管理處罰條例
【裁判全文】
臺灣宜蘭地方法院交通事件裁定          98年度交聲字第24號
原處分機關  交通部公路總局臺北區監理所宜蘭監理站
異  議  人
即受處分人  乙○○
代  理  人  甲○○
上列異議人即受處分人因違反道路交通管理處罰條例案件，對於
交通部公路總局臺北區監理所宜蘭監理站於民國97年12月15日所
為之宜監字第裁43-1AD425166號裁決處分，聲明異議，本院裁定
如下：
      主  文
原處分撤銷。
乙○○不罰。
      理  由
一、原處分機關以：受處分人即異議人乙○○所有之車號LEL-09
    9號機車於民國97年10月17日上午9時33分許，在臺北市○○
    路23號附近，因有「在人行道設有禁停標誌處所停車」之違
    規情形，經臺北市政府交通局以北市交停字第1AD425166號
    舉發違反道路交通管理事件通知單，舉發其違反道路交通管
    理處罰條例第56條第1項第4款規定，爰依上開規定，裁處異
    議人新臺幣（下同）六百元等語。
二、聲明異議意旨略以：異議人所有之車號LEL-099號機車都是
    異議人代理人甲○○所使用，甲○○因欲於97年10月17日到
    高雄植牙，遂自97年10月16日起至同年月21日止向公司請假
    ，甲○○並先於97年10月15日下午搭車返回宜蘭，而甲○○
    於搭車返回宜蘭之前，已將LEL-099號機車妥停於臺北市○
    ○路23號附近之機車停車格內，之後甲○○自97年10月16日
    起至同年月21日間，因到高雄植牙及返回宜蘭休養，故均未
    使用LEL-099號機車，然LEL-099號機車卻被其他機車騎士移
    出停車格，以致被舉發違規停車並遭拖吊，當甲○○於97年
    10月22日返回臺北時，才發現機車被拖吊。於97年10月28日
    也發生甲○○將機車停在停車格內，卻被其他機車騎士移出
    ，以致被舉發違規停車之情形，幸因該次甲○○於97年10月
    28日停車後有拍照取證，事後甲○○依其所拍攝之停車照片
    申訴成功，足證確實有機車騎士將他人停於停車格內之機車
    移出之情形。爰為此聲明異議等語。
三、按法院受理交通事件，準用刑事訴訟法之規定，道路交通管
    理處罰條例第89條前段定有明文，是最高法院76年臺上字第
    4986號判例：「認定犯罪事實所憑之證據，雖不以直接證據
    為限，間接證據亦包括在內，然而無論直接證據或間接證據
    ，其為訴訟上之證明，須於通常一般之人均不致有所懷疑，
    而得確信其為真實之程度者，始得據為有罪之認定，倘其證
    明尚未達到此一程度，而有合理之懷疑存在而無從使事實審
    法院得有罪之確信時，即應由法院為諭知被告無罪之判決。
    」所揭示刑事訴訟法上法院認定事實之最重要原則之一－即
    認定被告有罪，就該有罪事實不能有任何之合理懷疑存在之
    原則於法院審理行為人違反道路交通管理處罰條例案件時，
    當有其適用。易言之，法院於審理行為人違反道路交通管理
    處罰條例案件，當踐行完畢調查證據之程序後，為事實之認
    定時，如就原處分機關所認定之行為人違規之事實仍有合理
    之訴訟上懷疑，而無法百分之百確信行為人確有該當於道路
    交通管理處罰條例各該處罰條文之構成要件事實時，此際即
    應依訴訟上之待證事實「倘有懷疑，則從被告之利益作解釋
    」之證據法則，作對受處分人有利之認定。
四、經查：
（一）異議人乙○○所有、由甲○○使用之車號LEL-099號機車
      ，分別於97年10月17日上午9時33分許及97年10月20日上
      午8時55分許，因停放在臺北市○○路23號附近之機車停
      車格外，有「在人行道設有禁停標誌處所停車」之違規情
      形，經臺北市政府交通局以北市交停字第1AD425166號及
      臺北市政府警察局交通警察大隊以北市警交大字第A00YQ8
      886號舉發違反道路交通管理事件通知單，舉發其違反道
      路交通管理處罰條例第56條第1項第4款規定，異議人因此
      先後二次遭裁處六百元之事實，業據異議人代理人甲○○
      陳明在卷，並有北市交停字第1AD425166號舉發違反道路
      交通管理事件通知單及舉發相片（見本院卷第24至25頁）
      、北市警交大字第A00YQ8886號舉發違反道路交通管理事
      件通知單及舉發相片（見本院卷第31至33、40頁），自堪
      以認定。
（二）異議人乙○○所有、由甲○○使用之車號LEL-099號機車
      ，於舉發時間「97年10月17日上午9時33分許」、舉發地
      點「臺北市○○路23號附近」，固有「在人行道設有禁停
      標誌處所停車」之情形，然異議人業已辯稱「LEL-099號
      機車都是甲○○使用的，甲○○因欲於97年10月17日到高
      雄植牙，遂自97年10月16日起至同年月21日止向公司請假
      ，甲○○並先於97年10月15日下午搭車返回宜蘭，而甲○
      ○於搭車返回宜蘭之前，已將LEL-099號機車妥停於臺北
      市○○路23號附近之機車停車格內，之後甲○○自97年10
      月16日起至同年月21日間，因到高雄植牙及返回宜蘭休養
      ，故均未使用LEL-099號機車，然LEL-099號機車卻被其他
      機車騎士移出停車格，以致被舉發違規停車並遭拖吊。」
      等語，並提出97年10月17日台北到高雄之高鐵車票、豐田
      牙醫診所出具甲○○於97年10月17日接受植牙之診斷證明
      書、聯瑋國際有限公司出具甲○○自97年10月16日至10月
      21日請假之請假單、請假證明書為證（見本院卷第35至38
      頁），是異議人所稱機車係甲○○於97年10月15日停放在
      台北市○○路旁，到22日回來才使用機車等語，核非無據
      ，應堪採信。因此，本件即應審究異議人所辯「甲○○於
      97年10月15日停放LEL-099號機車當時，係將該機車停放
      在機車停車格內，嗣遭其他機車騎士移出停車格，而造成
      違規停車。」等語，是否可取？
（三）查異議人乙○○所有、由甲○○使用之LEL-099號機車於9
      7年10月28日上午9時51分許，亦因停放在機車停車格外，
      有「在人行道設有禁停標誌處所停車」之違規情形，經臺
      北市政府交通局舉發後，因甲○○提出其於停車時（即97
      年10月26日晚上9時17分）所拍攝機車停妥於停車格內之
      照片，證明其並未違規停車，乃申訴成功，臺北市政府交
      通局遂撤銷該舉發之事實，業經異議人代理人甲○○陳明
      在卷，並有甲○○所拍攝之機車停車相片二張（見本院卷
      第5頁）、臺北市停車管理工程處98年2月24日北市停管字
      第09830402200號函附之臺北市政府交通局舉發違反道路
      交通管理事件通知單及舉發相片（舉發違規時間97年10月
      28日上午9時51分，見本院卷第26頁），自堪信為真實。
      而參酌上開臺北市政府交通局之舉發相片及甲○○所拍攝
      之停車相片，可知LEL-099號機車於97年10月26日晚上9時
      17時許，原本是停放在機車停車格內，於97年10月28日上
      午9時51分許，卻已停放在機車停車格外面，緊鄰機車停
      車格邊線之後方處，再參以異議人代理人事先理應無法知
      悉警方會否舉發、會於何時舉發，故該張自行拍攝之照片
      應即是異議人於97年10月26日晚上9時17分停放機車後，
      用以留存做為佐證之資料，尚無造假之必要。此外，證人
      即舉發LEL-099號機車於97年10月20日上午8時55分許在臺
      北市○○路23號附近違規停車之員警古國慶於本院98年度
      交聲字第25號違反道路交通管理處罰條例事件調查時亦證
      稱「我們取締違規會依常理判斷，如果是停在機車格旁邊
      外的第一輛或是機車格後方的機車，我們都會認為是被移
      至的，不會取締。」等語甚明（見本院98年度交聲字第25
      號卷第31頁）。因此，足證機車停放在機車格內，確實有
      可能被其他機車騎士擅自移出停車格，而造成違規停車之
      情形。
（四）本件情形，依舉發相片觀之（見本院卷第25頁），可見LE
      L-099號機車於97年10月17日上午9時33分許，經臺北市政
      府交通局舉發違規停車時，該機車係停放於設有前、後兩
      排機車停車格中間之緊鄰機車停車格邊線處，且部分機車
      後輪更在機車停車格內。而使用LEL-099號機車之甲○○
      於97年10月15日將機車停放在台北市○○路23號附近，一
      直到97年10月22日始返回臺北，期間均未使用LEL-099號
      機車，且機車停放在機車格內，確實有可能被其他機車騎
      士擅自移出停車格，而造成違規停車之情形等事實，復經
      認定在前。是綜合前揭事證調查結果，異議人所辯「甲○
      ○於97年10月15日停放LEL-099號機車當時，係將該機車
      停放在機車停車格內，嗣遭其他機車騎士移出停車格，而
      造成違規停車。」乙節，即非全然不可採信，無從排除其
      可能性。
五、綜上所述，本件既無法排除異議人所有之LEL-099號機車原
    係停放在機車停車格內，嗣遭他人擅自將LEL-099號機車由
    停車格內移出至禁止停車之人行道上之可能性。此外，復查
    無其他積極證據，足以證明異議人確有原處分機關所指「在
    人行道設有禁停標誌處所停車」之違規行為，則揆諸首揭三
    之說明，自應作對異議人有利之認定。原處分機關不察，遽
    對異議人為前開裁決，即難認為允當，本件異議為有理由，
    自應由本院撤銷原處分，另諭知異議人不罰，以資適法。
據上論斷，應依道路交通案件處理辦法第20條前段，裁定如主文
。
中    華    民    國    98    年     5    月    18    日
                  交通法庭法  官  劉家祥
以上正本證明與原本無異。
如不服本裁定，應於裁定送達後5日內，向本院提出抗告狀。（
應附繕本）
                          書記官  劉謹翊
中    華    民    國    98    年     5    月    18    日


司法院資訊處製作；財團法人民間司法改革基金會備份。
